臺灣橋頭地方法院刑事判決　　　　　　 111年度審易字第27號
公　訴　人　臺灣橋頭地方檢察署檢察官
被　　　告　顏芊仟


上列被告因詐欺案件，經檢察官提起公訴（110 年度偵字第0000
0 號），本院判決如下：
    主  文
本件公訴不受理。
    理  由
一、公訴意旨略以：被告顏芊仟明知國內社會上層出不窮之詐欺
    集團或不法份子為掩飾其不法行徑，避免執法人員之追究及
    處罰，經常利用他人之金融帳戶掩人耳目，客觀上可預見交
    付金融帳戶予他人使用，他人可能以該金融帳戶遂行財產上
    犯罪之目的，竟因缺錢花用，以縱有人持其金融帳戶作為詐
    騙之犯罪工具，亦不違其本意之幫助犯意，將其名下金融帳
    戶以新臺幣（下同）1 萬5,000 元之代價販賣與詐欺集團使
    用，並依真實姓名年籍不詳之詐欺集團成員指示，於民國11
    0 年5 月3 日15時許，在高雄市○○區○○○路000 號統一
    超商，將其名下臺灣土地銀行高雄分行帳號000000000000號
    （起訴書誤載為000000000 號）帳戶（下稱土地銀行帳戶）
    之存摺、金融卡及密碼，以店到店寄送方式，寄送與詐欺集
    團成員收受。嗣詐欺集團成員於取得上開土地銀行帳戶資料
    後，旋即共同意圖為自己不法之所有，基於詐欺取財之犯意
    聯絡，於110 年5 月8 日19時13分許起，陸續冒用「達特醫
    」及銀行客服人員名義撥打電話予被害人陳人豪佯稱：先前
    訂單因公司出貨作業錯誤，造成訂單設為批量單號，會有陸
    續扣款問題，將由銀行行員協助解除扣款問題，需依指示操
    作網路銀行云云，致使被害人陳人豪陷於錯誤，而於同日將
    4 萬9985元匯入被告之土地銀行帳戶。因認被告涉犯刑法第
    30條第1 項、第339 條第1 項之幫助詐欺取財罪嫌等語。
二、同一案件繫屬於有管轄權之數法院者，由繫屬在先之法院審
    判之。刑事訴訟法第8 條前段定有明文。又依刑事訴訟法第
    8 條之規定不得為審判者，應諭知不受理之判決，並得不經
    言詞辯論為之。刑事訴訟法第303 條第7 款、第307 條亦有
    明定。此項訴訟法上所謂一事不再理之原則，關於實質上一
    罪或裁判上一罪，均有其適用。又已經提起公訴之案件，在
    不同法院重行起訴者，應諭知不受理之判決，係以「同一案
    件」，既因起訴而發生訴訟繫屬，本於國家刑罰權單一之原
    則，即不容法院再就「同一案件」為重複裁判，且不特其前
    、後繫屬事實完全相同，縱使訴訟繫屬發生在先之事實，祇
    為「同一案件」之其中「一部」，惟其起訴效力當仍及於未
    及起訴之「他部」，按諸審判不可分之原則，審理事實之法
    院仍應併予審理，而非可由檢察官另行追訴。是如吸收關係
    、階段關係、接續犯、集合犯等實質上之一罪，或想像競合
    犯、95年6 月30日以前之牽連犯、連續犯等裁判上之一罪，
    倘其一部事實或全部事實業經起訴，乃檢察官復對構成一罪
    之他部事實或重複事實另行提起公訴，法院即應為不受理判
    決之諭知。
三、經查
  ㈠被告於110 年5 月3 日14時許，在上開統一超商，將其所申
    設之土地銀行帳戶之存摺、提款卡，以15,000元代價，交付
    與真實姓名年籍不詳之詐欺集團成員使用。嗣該詐欺集團成
    員取得該帳戶後，即共同意圖為自己不法之所有，基於詐欺
    取財之犯意聯絡，於如附表所示之時間、以如附表所示之方
    式詐騙被害人李國華，致李國華陷於錯誤，分別於如附表所
    示之時間，將如附表所示之金額匯入被告之土地銀行帳戶內
    等情，業經臺灣高雄地方檢察署檢察官聲請簡易判決處刑，
    現由臺灣高雄地方法院於110 年11月18日繫屬審理中（下稱
    前案），尚未終結，有臺灣高雄地方檢察署檢察官110 年度
    偵字第18288 、21622 號聲請簡易判決處刑書、臺灣高等法
    院被告前案紀錄表在卷可查（見本院卷第15頁、第33至37頁
    ）。
  ㈡經核被告被訴本案與前案之犯罪事實，就交付其所申辦之土
    地銀行帳戶與詐欺集團成員之時間、地點、金融帳戶及方式
    均屬同一；又據被告於本院準備程序中供稱：我只有提供我
    名下一個土地銀行帳戶與詐欺集團，有經臺灣高雄地方檢察
    署檢察官偵辦及聲請簡易判決處刑等語（見本院卷第43頁）
    ，益徵被告係以一提供帳戶之行為，幫助詐欺集團詐騙被害
    人李國華、陳人豪，依刑法第55條規定，屬以一行為同時觸
    犯數罪名之想像競合犯，為裁判上一罪之關係。從而，被告
    本案犯行與前案具有想像競合之裁判上一罪之關係，屬同一
    案件，自為前案聲請簡易判決處刑效力範圍所及，然於前案
    繫屬於臺灣高雄地方法院後，臺灣橋頭地方檢察署檢察官再
    將本案以110 年度偵字第11627 號提起公訴，於111 年1 月
    4 日繫屬於本院等情，有上開起訴書、臺灣橋頭地方檢察署
    110 年12月30日橋檢信地（言）110 偵11627 字第11090475
    73號函暨其上本院收文章附卷足憑（見本院卷第5 頁），依
    前開規定及說明，本案被告被訴幫助犯詐欺取財罪嫌，既係
    檢察官就同一案件重行起訴，且本案為繫屬在後，揆諸上開
    說明，爰不經言詞辯論，逕為諭知不受理之判決。
據上論斷，應依刑事訴訟法第303 條第7 款、第307 條，判決如
主文。
本案經檢察官顏郁山提起公訴，檢察官鍾葦怡到庭執行職務。
中    華    民    國   111    年    2     月    24    日
                  刑事第四庭    審判長法  官  陳  箐
                                      法  官  許瑜容
                                      法  官  陳芸葶
以上正本證明與原本無異。
如不服本判決應於收受送達後20日內向本院提出上訴書狀，並應
敘述具體理由；如未敘述上訴理由者，應於上訴期間屆滿後20日
內向本院補提理由書（均須按他造當事人之人數附繕本）「切勿
逕送上級法院」。
中    華    民    國   111    年    2     月    24    日
                                      書記官  黃昰澧
附表：
┌──┬─────┬──────────┬─────┬─────┬────┐
│編號│告訴人    │遭詐騙經過          │匯款時間  │匯款金額  │匯入帳戶│
│    │（被害人）│                    │          │（新臺幣）│        │
├──┼─────┼──────────┼─────┼─────┼────┤
│  1 │李國華    │於110 年5 月8 日18時│110 年5 月│49,985元  │顏芊仟土│
│    │          │許起，假冒「Dr .Wu」│8 日19時52│          │地銀行帳│
│    │          │及國泰世華銀行人員撥│分許      │          │戶      │
│    │          │打電話予李國華，佯稱├─────┼─────┼────┤
│    │          │因網購物品設定錯誤，│110 年5 月│8,815元   │顏芊仟土│
│    │          │須使用網路轉帳方可解│8 日19時56│          │地銀行帳│
│    │          │除設定云云，致其陷於│分許      │          │戶      │
│    │          │錯誤，而依指示匯款。│          │          │        │
└──┴─────┴──────────┴─────┴─────┴────┘